【裁判字號】    99,訴,2403
【裁判日期】    991231
【裁判案由】    損害賠償
【裁判全文】
臺灣臺北地方法院民事判決              99年度訴字第2403號
原      告  郭淑卿
被      告  東旭旅行社股份有限公司
法定代理人  趙世揚
訴訟代理人  陳瑞萍律師
            殷萬次
被      告  東森得易購股份有限公司
法定代理人  梁馬利
訴訟代理人  吳竟成
            陳育駿
上列當事人間請求損害賠償事件，本院於99年12月6日言詞辯論
終結，判決如下：
    主  文
原告之訴駁回
訴訟費用由原告負擔。
    事實及理由
壹、程序部分
    按訴狀送達後，原告不得將原訴變更或追加他訴。但經被告
    同意、請求之基礎事實同一，不在此限；又被告於訴之變更
    或追加無異議，而為本案之言詞辯論者，視為同意變更或追
    加，民事訴訟法第255條第1項第1款、第2款、第2項分別定
    有明文。查原告於起訴時主張其向被告購買旅遊行程，被告
    帶原告至販賣贗品之特定商店消費，被告未告知是贗品且誆
    稱是真貨，事後亦未完全協助退貨事宜之事實，基於民法第
    514條之7、第514條之11、消費者保護法（下稱消保法）第
    51條，聲明：被告應連帶給付原告人民幣39,358元及自民國
    98年9月13日起至清償日止，按年息5%計算之利息；被告等
    應連帶給付原告人民幣214,8455元之懲罰性賠償金。嗣原告
    仍主張前開基礎事實，追加民法第224條、第185條、消保法
    第7條、第8條、第23條規定為請求權基礎，變更聲明為：被
    告應連帶給付原告新臺幣190,020元，及自98年9月13日起至
    清償日止，按年息5%計算之利息；被告應連帶給付原告新臺
    幣1,037,272元之懲罰性賠償金。而被告對於原告為前述之
    變更並無異議，並為本案之言詞辯論者，且核屬基礎事實同
    一，揆諸前揭規定，原告所為前開訴之變更，應予准許，合
    先敘明。
貳、實體部分
一、原告起訴主張：
  (一)原告與友人郭妍伶於98年8月間購買被告東森得易購股份有
    限公司（下稱東森得易購公司）及被告東旭旅行社股份有限
    公司（下稱東旭旅行社）共同出售之「粵桂山水奇景深度全
    覽八日」旅遊票券，並於98年9月5至12日出團。原告於上開
    旅遊行程中，經被告東旭旅行社安排至販賣贗品之商店購物
    ，因被告東旭旅行社領隊推薦係真品，而未告知是贗品之情
    形下，原告購買如下商品：
  1.原告於98年9月9日在領隊帶領下，在廣西省購買人民幣（下
    同）2,000元翡翠玉鐲1只，又於98年9月11日晚上，託請領
    隊陪同郭妍伶至廣東省之玉器店代伊以5,588元購買和闐玉
    鐲1對，嗣於98年9月12日回國前請領隊向玉器行索取保證書
    ，玉器行人員同時另帶來1只2,245元之玉鐲售予原告。
  2.於99年9月11日，領隊帶領全團至名品店，該店所售均為世
    界著名之皮包、手錶，且領隊告知原告店內均係真品，即使
    入境歐洲各國均不會有問題，原告見每件商品定價與真品相
    近，並均附保證卡及防塵袋，且被告皆是有品牌之公司，故
    在領隊之保證下，原告購買9個皮包、1只女錶與4個皮夾，
    共計61,782元，其中33,955元以現金支付，原告刷卡10,000
    元，及經友人郭曉縈代刷12,627元，友人郭妍伶代刷4個皮
    夾5,200元。
  (二)詎料，原告回國後數日發現上開皮包鐵環滲出黑漬，而和闐
    玉鐲與珠環同時配戴即出現撞痕，翡翠玉鐲則在掉落高度僅
    15公分的面紙盒上即斷成3截。原告因購買4只假玉鐲9,833
    元、13個假名牌包與1只假手錶共61,782元，總計共有71,61
    5元之損失。原告乃於99年9月29日將上開皮包、女錶、玉鐲
    及刷卡單、收據正本交付被告東旭旅行社，要求其協助辦理
    給付真品或退貨事宜，被告東旭旅行社承諾將前述名牌包及
    玉鐲辦理退貨。詎料被告東旭旅行社竟擱置不理，原告另向
    被告東森得易購公司申訴亦未獲置理，直至原告寄發存證信
    函後，被告東旭旅行社始主動與原告進行聯繫，並來電稱要
    先扣手續費、信用卡費及領隊的佣金，原告無法同意。最後
    被告東旭旅行社於99年4月6日僅交付伊32,257元之退貨款項
    ，其他未退之物及簽單均未返還原告，亦未將款項退回信用
    卡帳戶，因此，就前揭退貨商品，被告尚有39,358元（71,6
    15－32,257＝39,358）未交付原告。而領隊受僱於被告東旭
    旅行社，大陸商家為被告東旭旅行社所定行程內預定之購物
    地點，均是東旭旅行社之債務履行輔助人，被告東旭旅行社
    應就渠等之故意或過失行為負責。
  (三)原告之旅遊票券係購自被告東森得易購公司之購物台，銷售
    情形是由被告東森得意購公司之購物專家主持，被告東旭旅
    行社為廠商代表，售價是「東森價」並以「東森嚴選」為品
    質保證，且須先成為東森會員始可在網路上購買，退貨亦須
    先告知該購物台，顯然係由被告東森得易購公司為被告東旭
    旅行社銷售以獲取利益，被告間之合約書也載明託播費用係
    按銷售毛額9%計算，且被告東旭旅行社密集出團，均帶旅客
    至販賣贗品之商店購物，被告東森得易購公司豈有不知上情
    之理。
  (四)為此，爰就被告東旭旅行社部分依民法第185條、第224條、
    第514條之7、第514條之11、消保法第7條規定，就被告東森
    得意購公司部分，依民法第185條、消保法第8條、第23條規
    定，以及均依消保法第51條規定，請求3倍之懲罰性違約金
    即214,845元（71,615×3＝214,845），並以98年9月11日新
    臺幣對人民幣1比4.828之匯率計算，聲明：
  1.被告應給付原告新臺幣190,020元（即人民幣39,358元×匯
    率4.828），及自98年9月13日起至清償日止，按年息5%計算
    之利息。
  2.被告應給付原告新臺幣1,037,272元（即人民幣214,845元×
    匯率4.828）之懲罰性賠償金。
二、被告則以：
  (一)被告東旭旅行社部分：
  1.原告並非系爭旅遊契約之當事人：原告並未向被告購買系爭
    旅遊商品，原告所參加的旅遊行程是由訴外人郭妍伶於98年
    8月間以其信用卡向被告購買，原告並非系爭旅遊契約之當
    事人，原告依據旅遊契約主張，乃當事人不適格，其主張顯
    無理由。
  2.被告並非系爭商品買賣契約之當事人：原告主張其於大陸旅
    遊期間，向當地商店所購買之玉鐲、皮件、手錶等存有瑕疵
    ，惟原告並非向被告購買上開商品，該等大陸商店與被告間
    並無任何合作關係，且原告所為消費行為均係自主行為，亦
    非被告所慫恿或推銷，被告自無賠償義務。
  3.原告所參加之旅行行程並無瑕疵：被告為旅遊服務之提供者
    ，係提供旅程安排，交通、膳宿等服務，被告已依約履行所
    有契約義務，並無瑕疵存在。原告所指稱有瑕疵者，係原告
    於大陸旅行期間向大陸當地店家所購買之商品，惟該商品係
    原告自主、獨立成立之買賣行為標的，與原旅遊契約並無關
    聯，原告顯然混淆兩者之契約關係。且系爭旅遊服務之提供
    並無債務不履行或品質瑕疵之情事。退步言，縱使原告得依
    據系爭旅遊合約主張權利，被告亦已按旅遊合約約定之行程
    、食宿等，提供符合品質及價值之旅遊服務，並無任何債務
    不履行之情事或旅遊服務有何瑕疵。因此，原告主張依民法
    第514條之7規定主張瑕疵擔保並無理由。
  4.被告已盡力協助原告辦理退貨事宜，且由民法第514條之11
    條規定即可得知，旅客於國外旅遊時，另行購物所生糾紛，
    旅遊營業人所負責任係「協助處理」，並非要求旅遊營業人
    必須對消費者於國外所購買之商品自負賠償責任或連帶責任
    。
  大陸商店並非被告之履行輔助人：原告所稱購買商品之大陸
    玉器店、皮飾店等商家與被告並無合作或契約關係，大陸商
    家店家絕非被告履行旅遊商品服務義務之履行輔助人，店家
    之推銷行為及消費者之購買決定均非被告或領隊所得控制或
    影響。蓮花路步行街為當地著名之商店街，類似臺灣之西門
    町，多數旅行社均會安排此行程，此景點之安排早已在事前
    發給行程表中記載，原告亦無表示反對之意。且蓮花路步行
    街有眾多商家，被告並未安排至特定商店，消費者要到哪一
    家店家消費，並非被告或導遊所能控制，導遊亦未向消費者
    宣稱蓮花路上販售者均為真品，故被告本無依據民法第547
    條之11規定協助退貨之義務。
  退步言，縱認大陸商店為被告行程中之特定商店，依民法第
    514條之11規定，被告亦已依法履行協助原告處理退貨事宜
    ，並派領隊親至再次到達大陸相關店家協助辦理退貨。未能
    退款部分，究其原因，係商品因原告個人因素已毀損或原告
    無法提供購買證明等，大陸商店無法接受退貨退款，且原告
    於起訴後才主張購買13個包包另有支出現金33,955元，以及
    還有一個玉鐲刷卡2,000元，惟原告未在要求辦理退貨時主
    張，原告亦未於99年4月6日簽收時主張，一直到簽收後5個
    月，即本件訴訟中才拿出所謂33,955元收據，被告否其真正
    ，且此部份也要求被告負責並不合理。而被告於整理所有原
    告提出之單據時，確有發現原告曾提出「名藝堂銷售收據」
    一紙，則原告所提出由被告職員彭仁紹所簽認之問題單上所
    稱之收據，應指此而言。
  5.被告並無任何侵權行為：商品之購買屬於原告自主、獨立之
    決定與行為，被告並無法控制，而原告購物之商品縱使真的
    存有瑕疵，亦與被告無關，原告主張民法第185條權利云云
    ，顯然並無理由。
  (二)被告東森得易購公司部分：
  1.被告東森得易購公司非消保法第8條所稱之經銷業者：
  被告東森得易購公司為電視購物頻道業者，其與被告東旭旅
    行社簽訂旅行商品廣告委託製作暨播送合約書，僅提供單純
    廣告製播服務。系爭旅遊商品從訂購接單至旅遊券配送、旅
    遊服務提供及代收轉付收據製發，均由被告東旭旅行社以自
    己名義處理，被告東森得易購公司並未介入，基於債之相對
    性原則，其與原告間並無任何債權債務關係。
  東森得易購公司自東旭旅行社所收取之費用未如同一般廣告
    合約以一次性方式為之，而係以銷售總金額乘以一定比例計
    算費用，此乃電視購物頻道與廠商之特殊商業合作模式；又
    廣告上所呈現之「東森價」僅屬企業形象之宣達，此為節目
    型塑之方式，與經銷之實質內涵無關。且旅行社係交通部主
    管之特許行業，非經特許不得販賣旅行商品，被告東旭旅行
    社始為本件旅遊服務提供者，被告東森得易購公司非出賣人
    亦非旅遊服務提供者，實非消保法第8條之規範效力所及。
  2.被告東森得易購公司無依消保法第23條與被告東旭旅行社負
    連帶責任之情形：
    本件旅遊廣告係東森得易購公司依東旭旅行社所提供之文宣
    素材為宣播，形式上亦未從文宣素材發現廣告內容明顯與事
    實不符之情形，原告空言泛指被告東森得易購公司明知或可
    得而知廣告內容與事實不符，顯無根據。
  3.被告東森得易購公司無須依民法第185條與被告東旭旅行社
    負連帶賠償責任：
    本件被告東森得易購公司除依約刊播廣告外，並未就旅遊商
    品實際服務內容與東旭旅行社有所合作，此非肇致原告受損
    害之共同原因，亦欠缺行為關連共同，自不足成立共同侵權
    行為。
  (三)被告均答辯聲明：原告之訴駁回。
三、兩造不爭執事項
  (一)原告與友人郭妍伶於98年8月間經由被告東森得易購公司電
    視購物頻道之播送，以郭妍伶名義購買被告東旭旅行社之「
    粵桂山水奇景深度全覽八日」旅遊票券，每人團費新臺幣9,
    800元，小費總共新臺幣1,600元，並於98年9月5至12日出團
    。於系爭旅遊行程，原告於98年9月9日在廣西省購買人民幣
    （下同）2,000元翡翠玉鐲1只，郭妍伶於98年9月11日晚上
    至廣東省之玉器店以5,588元購買和闐玉鐲1對，原告於98年
    9月12日購買2,245元之玉鐲1只，又於99年9月11日購買9個
    皮包、1只女錶與4個皮夾，共計61,782元，其中原告刷卡10
    ,000元，及郭曉縈刷卡12,627元，郭妍伶刷卡5,200元之情
    ，復有原告所提之行程表、國外旅遊定型化契約書、刷卡單
    及信用卡帳單可稽（分別見本院卷第84、96、97、110至113
    頁）。
  (二)原告於98年9月29日將前述所購買之13個皮包、1只女錶、3
    個玉鐲及刷卡單、收據正本交付被告東旭旅行社處理退貨事
    宜，由被告東旭旅行社員工彭仁炤收受並填具「問題單」載
    明：「退貨，附：收據、刷卡單；郭淑卿（6包、1錶、2鐲
    ），郭妍伶（4包、1鐲），郭曉縈（3包）」1紙交付原告，
    此有該「問題單」影本附卷可證（見本院卷第7頁）。
  (三)領隊李錫琳於99年4月6日交付32,257元之退貨款項予原告，
    並由原告簽認記載「退款明細如下：郭妍伶包包5,200人民
    幣、玉鐲2,794人民幣，郭淑卿包包10,000人民幣、玉鐲2,2
    45人民幣，郭曉縈包包12,627人民幣扣掉609人民幣，總金
    額：32,257人民幣」之退貨明細交付被告東旭旅行社，有該
    退款明細影本可憑（見本院卷第68頁）。
四、按因可歸責於旅遊營業人之事由致旅遊服務不具備通常之價
    值或約定之品質者，旅客除請求減少費用或並終止契約外，
    並得請求損害賠償；旅遊營業人安排旅客在特定場所購物，
    其所購物品有瑕疵者，旅客得於受領所購物品後一個月內，
    請求旅遊營業人協助其處理，民法第514條之7第2項、民法
    第514條之11分別定有明文。後者之立法目的在於旅客在旅
    遊地點購物之場所如係旅遊營業人所安排，因旅遊營業人對
    於旅遊地之語言、法令及習慣等均較熟稔，為顧及旅客之權
    益，若所購物品有瑕疵時，旅遊營業人理當於一定期間內協
    助旅客行使瑕疵擔保請求權，其期間以一個月為相當，此為
    旅遊營業人之附隨義務，如有違反，應負債務不履行之責任
    ，併予敘明。次按，從事設計、生產、製造商品或提供服務
    之企業經營者應確保其提供之商品或服務，無安全或衛生上
    之危險。商品或服務具有危害消費者生命、身體、健康、財
    產之可能者，應於明顯處為警告標示及緊急處理危險之方法
    。企業經營者違反前兩項規定，致生損害於消費者或第三人
    時，應負連帶賠償責任。但企業經營者能證明其無過失者，
    法院得減輕其賠償責任；從事經銷之企業經營者，就商品或
    服務所生之損害，與設計、生產、製造商品或提供服務之企
    業經營者連帶負賠償責任。但其對於損害之防免已盡相當之
    注意，或縱加以相當之注意而仍不免發生損害者，不在此限
    」，消保法第7條、第8條第1項分別定有明文，而消保法對
    於商品或服務既未加以定義，倘企業經營者提供之商品或服
    務攸關消費者健康與安全之確保，為促進國民消費生活安全
    及其品質，即應有本法之適用。查旅遊業者提供團體旅遊行
    程，其內容兼括行程規畫、餐旅、食宿及交通之安排，諸此
    皆已涉及消費者之健康及安全，依上開說明，自應確保其提
    供之商品或服務，無安全或衛生上之危險，因此旅遊業者即
    被告東旭旅行社有消保法之適用，應屬無疑。
五、查原告主張其與友人郭妍伶共同購買系爭旅遊商品，經被告
    東旭旅行社安排至販賣贗品之商店購物，因被告東旭旅行社
    領隊推薦係真品，而未告知是贗品之情形下，帶原告至販賣
    贗品之商店，致原告購買有瑕疵之皮包、手錶及玉鐲共71,6
    15元，被告僅協助退貨共32,2 57元，尚有39,358元未退貨
    ，而請求損害賠償及懲罰性賠償金等語，被告則以前詞置辯
    。是本件爭點在於：(一)原告是否有當事人不適格之情事？(二)
    被告或其履行輔助人有無向原告誆稱是販賣名牌真品之店，
    而帶原告至特地場所消費？原告所購買之前述商品是否有瑕
    疵？(三)原告所購買之上開物品之場所是否係屬「旅遊營業人
    安排旅客在特定場所」，而有民法第514條之11之適用？被
    告東旭旅行社是否已盡其民法第514條之11所定之協助處理
    義務？若其未盡協助義務，所應負債務不履行損害賠償責任
    若干？(四)被告東森得易購是否應負連帶賠償責任？
  (一)原告是否有當事人不適格之情事
  1.按所謂旅遊契約，係指旅遊營業人提供旅遊服務，收取費用
    ，由旅客享受其利益為要素之契約，此觀民法第514條之1規
    定自明。另按當事人互相表示意思一致者，無論其為明示或
    默示，契約即為成立，民法第153條第一項定有明文，故旅
    遊契約係不要式之諾成契約，被告東旭旅行社透過被告東森
    得易購公司之電視購物頻道所販賣之旅遊票券，雖由原告友
    人郭研伶出名購買，並與被告東旭旅行社簽立系爭「國外旅
    遊定型化契約書」（見本院卷第96、97頁），然原告參與被
    告所提供之「粵桂山水奇景深度全覽八日」旅遊服務，為被
    告所不否認，職是，原告自為系爭旅遊契約之當事人，且郭
    妍伶業於98年9月29日將系爭旅遊票券及伊與東旭旅行社間
    之債權讓與原告，此有郭妍伶所出具之99年9月7日債權轉讓
    證明可考（見本院卷第83頁），被告抗辯原告無當事人適格
    ，自無可採。
  2.另被告辯稱前開皮包部分12,627元是郭曉縈所刷卡支付，故
    非原告所購買云云，為原告所否認，原告主張是其委託郭曉
    縈代為刷卡支付價款，待其向郭曉縈拿取皮包時，業已向郭
    曉縈清償該部分之款項之事實，業據原告提出與其所述相符
    之郭曉縈所出具之證明書為佐（見本院卷第113頁），自堪
    信原告前開主張之事實為真正。
  (二)被告或其履行輔助人有無向原告誆稱是販賣名牌真品之店，
    而帶原告至特地場所消費？原告所購買之前述商品是否有瑕
    疵？
  1.原告主張被告之受僱人領隊或履行輔助人當地導遊、大陸商
    店安排原告至特定商店消費，並誆稱所販賣者是真品或名牌
    真品之事實，為被告所否認，查證人李錫琳於本院具結證稱
    ：伊與東旭旅行社是單團的契約領隊，98年9月間曾受東旭
    旅行社委託帶團到大陸廣西、廣東旅遊，原告也有參加，行
    程中有記載到特定商店購買玉器、手錶、皮包等，在賣玉器
    之店，有些客人會問伊「值不值得這個價錢」，或「這個東
    西好不好」，原告買玉鐲時沒有問過伊這類問題，一般伊回
    答客人是玉沒有假的，只有品質高低，客人問到價錢問題，
    伊會跟客人說最少打到標價的2折，又9個皮包、4個皮夾、1
    支手錶部分，原告是在蓮花路珠海市拱北金鈺皮具店所購買
    ，此店是賣水貨及A貨，當地的導遊有介紹該店有賣仿冒A貨
    ，是否購買由旅客自己決定，伊一開始就告知是仿冒品，當
    時原告問的是此等商品可否帶到歐洲去，是否有問題，伊說
    如果買的是水貨海關看不出來，除非海關要看購物證明，伊
    沒說過包包是真的，仿品的定價與真包差不多，但實際賣價
    與真品價格相較大概打4折等語（見本院卷第64至66頁、第1
    54至156頁），是據證人李錫琳之證述，前開購買玉器、皮
    包及手錶之商店，係旅遊營業人即被告東旭旅行社安排原告
    等旅客購物之特定場所，而大陸地區多處以販賣A級仿冒品
    聞名，此乃眾所周知之事實，因此，證人李錫琳證稱伊一開
    始即告訴原告該商店係販賣仿冒品等語，尚堪採信，而至該
    等商店觀光購物，既為預定之行程，此為兩造所不爭執，則
    原告對於東旭旅行社所安排之行程事前並無異議，且至該等
    商店是否購買其內之商品，原告復有自由決定之權，原告復
    未能舉證證明被告有誆稱前述商店是販賣真品之事實，則原
    告主張被告明知是偽品，誆稱為真品或未告知是偽品，帶原
    告前往消費，而構成侵權行為、違反消保法第7條及所提供
    之旅遊服務不具通常價值與約定品質云云，即難採信。
  2.原告主張前揭其所購買之皮包鐵環滲出黑漬，和闐玉鐲與珠
    環同時配戴即出現撞痕，翡翠玉鐲在掉落高度僅15公分的面
    紙盒上即斷成3截等瑕疵之事實，為被告所否認，並辯稱非
    該等商品於原告買賣當時即存在之瑕疵，亦可能是原告事後
    自行使用或保管不當等原因所造成等語，而原告就該等商品
    有前述瑕疵之事實，並未舉證以實其說，是其前揭主張，亦
    非無疑。
  (三)被告東旭旅行社是否已盡其民法第514條之11所定之協助處
    理義務？若其未盡協助義務，所應負債務不履行損害賠償責
    任若干？
  1.原告購買前揭玉鐲、皮包及手錶之場所係屬東旭旅行社為旅
    客所安排之特定購物場所，已詳如前述，且原告是於98年9
    月9日至12日購買前揭商品，於98年9月29日請求被告東旭旅
    行社處理退貨事宜，此有原告所提之被告東旭旅行社所出具
    之問題單可稽（見本院卷第7頁），自屬在受領所購物品1個
    月內。
  2.原告於98年9月29日將前揭所購之皮包、手錶、玉鐲、收據
    及刷卡單交付被告後，被告將之交付領隊李錫琳辦理退貨事
    宜，被告處理情形及兩造爭執情形如附表所示，亦即原告主
    張所購商品共71,615元，被告僅退還32,257元，尚有翡翠玉
    鐲1只2,000元、皮包及手錶之收據33,955元、扣佣金609元
    及和闐玉鐲1只2,794元，共39,358元，為被告未退還原告之
    金額之事實，此為兩造所不爭執，並有經原告簽收之退款明
    細可考（見本院卷第68頁）。則就前揭原告主張未退還之商
    品，被告辯稱係因商品已損壞或原告未交付收據或刷卡單致
    未能辦理退貨，則就未能退貨或未退貨部分，被告是否已盡
    其協助處理之義務或未協助處理退貨部分，是否有不可歸責
    之事由，茲分述如下：
  關於翡翠玉鐲1只2,000元、和闐玉鐲1只2,794元部分：
    原告主張其將玉鐲及刷卡單交付被告東旭旅行社，被告未就
    翡翠玉鐲及和闐玉鐲各1只處理退貨事宜，被告否認有收到
    翡翠玉鐲及其刷卡單，查東旭旅行社所交付之「問題單」上
    是記載：「退貨，附：收據、刷卡單；郭淑卿（6包、1錶、
    2鐲），郭妍伶（4包、1鐲），郭曉縈（3包）」，此有該「
    問題單」影本附卷可證（見本院卷第7頁），因此，原告僅
    交付3只手鐲給被告，而其中2只手鐲2,245元及2,749元，被
    告已協助退貨，又被告辯稱另1只是和闐手鐲已斷裂，大陸
    商店不接受退貨之情，業據證人李錫琳於本院具結證稱：伊
    當時拿到的只有3只手鐲，持到店家退貨，店家說2隻手鐲沒
    有損壞可以退錢，但斷掉的沒辦法退錢，翡翠玉是在廣西，
    伊從來沒有去廣西退，伊沒有拿到翡翠玉所以沒有退，伊非
    常確定斷掉的是和闐玉，和闐玉3只，2只已經退，另1只因
    為斷掉所以不能退，所以總共退2794元及2245元，另1只不
    能退的均拿回東旭旅行社等語（見本院卷第64至66頁、第15
    4至156頁），而原告自承其中有1只手鐲已斷裂，因此，證
    人李錫琳證稱渠所收到之3只手鐲中有1只是已斷段，尚堪採
    信，且原告亦無法證明和闐玉鐲係因本身自始存在之瑕疵造
    成斷裂，及其有交付翡翠玉鐲及刷卡單予被告之事實，是據
    上所陳，玉鐲部分堪認被告東旭旅行社已協助原告退貨2794
    元及2245元，不能退貨部分係因玉鐲已斷裂，原告無法證明
    應由出售商店負責之瑕疵事由，大陸商店不接受退貨，以及
    原告未交付翡翠玉鐲及刷卡單予被告東旭旅行社，被告東旭
    旅行社就此因而未辦理退貨，從而，被告東旭旅行社就已斷
    裂之玉鐲，已盡其協助處理之義務，翡翠玉鐲部分未處理，
    係不可歸責於被告東旭旅行社。
  關於皮包及手錶之收據33,955元部分
    原告主張被告東旭旅行社未就其所交付之購買皮包及手錶之
    收據33,955元部分辦理退貨，並提出該收據之照相相片（見
    本院卷第85頁），惟被告東旭旅行社辯稱未收到該紙收據，
    前開問題單所記載之收據部分，係指和闐玉鐲2只5,588元及
    玉鐲1只2,245元部分，並提出被證3之1紙收據及1張品質保
    證書影本為憑（見本院卷第133頁），查問題單僅記載附收
    據及刷卡單，並未為記載數量（見本院卷第7頁），而原告
    所購買之13個皮包及1支手錶究竟實際金額為何，亦僅有原
    告所提出之刷卡單、信用卡帳單（見本院卷第110、111頁）
    及原證9收據為憑，然並不足以證明該等部分即是原告所稱
    13個皮包及1支手錶之價款，且證人彭仁炤於本院具結證稱
    ：伊於98年3月到99年4月在東旭旅行社擔任一般業務，沒有
    收到原證9之33,955元之收據，有看過原告，原告有交付給
    伊包包、手錶、玉、收據及原告手寫之明細，有無交付刷卡
    單及所交付之收據幾張伊均已無印象，伊有給原告1張問題
    單，原告有給伊問題單所載之物品，伊請當團領隊李錫琳作
    換貨的動作，伊將前述明細拿給領隊，收據應該也是領隊一
    起拿走等語（見本院卷第107、108頁），以及證人李錫琳於
    本院具結證稱：伊有拿到9個包包、4個皮夾、1隻手錶，刷
    卡部分全部都退錢，詳如庭呈退款明細（見本院卷第68頁）
    ，伊只有拿到退款明細上所載之刷卡單，所以只可以退這些
    錢，扣609元是領隊的退傭，是退給郭曉縈另一團的領隊，
    伊只有拿到1張收據，此收據之金額與刷卡單金額一樣，伊
    拿到的2張收據是3隻鐲子的總金額，因為是不同的兩家商店
    ，伊拿到之刷卡單及收據上面包含9個包包、4個皮夾及手錶
    ，伊不記得也不確定原證9之33,955元收據是否為珠海市拱
    北金鈺皮具店所開立，亦未見過該紙收據，至於被證3之名
    藝堂品質保證書是當時原告買東西時開給原告的，即有任何
    問題時，可拿此張退貨等，被證3是要退貨時東旭旅行社交
    給伊的，當時有包括包包、手鐲，皮包及和闐玉收據等是由
    證人彭仁炤及東旭旅行社公司柯小姐拿給伊的等語（見本院
    卷第64至66頁、第154至156頁），是據前述證人之證詞，並
    與問題單、被告所提出被證3之1張收據及1張品質保證書互
    核以觀，尚難認定原告有將原證9之收據交付予被告東旭旅
    行社。因此，原告未交付原證9之33,955元之收據予被告東
    旭旅行社，被告東旭旅行社就此部分未協助辦理退貨，係不
    可歸責於被告東旭旅行社。
  關於扣佣金609元部分：
    被告東旭旅行社依民法第514條之11規定，是協助原告處理
    退貨事宜，至於售貨商店因已付出領隊佣金而將佣金609元
    部分從退貨款項扣除，是售貨商店基於渠與領隊間之約定等
    因素考量所為之決定，除非原告願意另以訴訟方式請求，被
    告東旭旅行社就此佣金數額之款項無法取得，亦無可歸責之
    事由。
  3.綜上所述，原告主張被告東旭旅行社安排其至販賣贗品之商
    店購物，因被告東旭旅行社領隊推薦係真品，而未告知是贗
    品之情形下，帶原告至販賣贗品之商店，致原告購買有瑕疵
    之皮包、手錶及玉鐲共71,615元，被告僅協助退貨共32,257
    元，尚有39,358元未協助退貨而有可歸責之情事，認被告東
    旭旅行社違反民法第514條之7第2項、第514條之11、第185
    條、消保法第7條、第51條，請求被告東旭旅行社損害賠償
    及給付懲罰性賠償金云云，尚無所據，為無理由。
  (四)被告東森得易購是否應負連帶賠償責任？
  1.按社會上所謂「經銷商契約」，係指商品之製造商或進口商
    將其製造或進口之商品，經由經銷商（或代理店或代理商）
    為商品之販賣，以維持或擴張其商品之銷路，而製造商或進
    口商與經銷商（或代理店或代理商）所訂之契約，至其法律
    上之性質，則依其契約之具體內容，可能有三種類型，即具
    買賣契約之性質者，具行紀契約之性質者及具代辦商契約之
    性質者是，不同類型之當事人間之權利義務關係自屬不同，
    此有最高法院87年度台上字第362號判決要旨可資參照。是
    所謂經銷關係，並非僅只買賣關係而已，包括為製造商或進
    口商維持或擴張其商品之銷路者均屬之。查系爭旅遊商品有
    消保法之適用，詳如前述，被告東旭旅行社將系爭旅遊商品
    交由被告東森得意購公司製作廣告並在東森購物台廣告銷售
    ，除東旭旅行社之代表外，尚有東森得意購公司之銷售專家
    一起在電視上廣告銷售，而原告及其友人郭妍伶係於98年8
    月間經東森得意購公司之電視購物頻道購買系爭旅遊商品之
    事實，亦為兩造所不爭執，且有被告間之「旅行商品廣告委
    託製作暨播送合約書」可稽（見本院卷第50至52頁），則東
    森得意購公司亦屬提供系爭旅遊商品流通進入市場以擴張該
    商品之銷路之企業經營者，是原告主張東森得意購公司為提
    供系爭旅遊商品流通進入市場經銷之企業經營者，受消保法
    第8條第1項之規範，須與製造者負連帶責任，應屬有據。
  2.查被告東旭旅行社並無其領隊推薦係真品，而未告知是贗品
    之情形下，帶原告至販賣贗品之商店，致原告購買有瑕疵之
    皮包、手錶及玉鐲共71,615元，被告僅協助退貨共32,257元
    ，尚有39,358元未協助退貨而有可歸責之情事，則東旭旅行
    社既無違反消保法之情事，被告東森得意購公司自無須依消
    保法第8條規定負連帶之責。
  3.按消保法第23條規定：「刊登或報導廣告之媒體經營者明知
    或可得而知廣告內容與事實不符者，就消費者因信賴該廣告
    所受之損害與企業經營者負連帶責任。前項損害賠償責任，
    不得預先約定限制或拋棄。」，惟查，領隊李錫琳已告知所
    帶至購物之商店是販賣仿冒品，玉鐲部分亦難認是買賣時即
    存在之瑕疵，原告復未就系爭旅遊廣告內容有何與事實不符
    之情形為舉證，自難認被告東森得易購公司有原告所主張之
    廣告內容與事實不符之行為，從而，原告主張被告東旭旅行
    社、東森得易購應依消費者保護法第23條負連帶之責，亦無
    所據。
五、綜上所述，原告對被告東旭旅行社依民法第184條、第185條
    、第224條、第514條之7、第514條之11、消保法第7條、第
    51條，及對被告東森得易購公司依民法第185條、消保法第8
    條、第23條、第51條規定，請求被告連帶給付給付新臺幣19
    0,020元，及自98年9月13日起至清償日止，按年息5%計算之
    利息，暨請求被告連帶給付新臺幣1,037,272元之懲罰性賠
    償金，均無理由，應予駁回。
六、本件事證已臻明確，兩造其餘攻擊防禦方法，經審酌後，或
    與本件無涉，或與判決結果不生影響，毋庸一一論列，併此
    敘明。
七、訴訟費用負擔之依據：民事訴訟法第78條。
中    華    民    國    99    年    12    月    31    日
                  民事第五庭  法  官  賴秀蘭
以上正本係照原本作成。
如對本判決上訴，須於判決送達後20日內向本院提出上訴狀。如
委任律師提起上訴者，應一併繳納上訴審裁判費。
中    華    民    國    99    年    12    月    31    日
                              書記官  李佩芳
附表
┌────────┬───┬─────┬──────────┐
│購買日期及明細  │金  額│原告主張所│兩造攻防            │
│                │人民幣│提之單據  │                    │
├────────┼───┼─────┼──────────┤
│99年9月9日翡翠玉│2,000 │提出刷卡單│被告否認原告有交付此│
│鐲1只           │      │          │張刷卡單            │
├────────┼───┼─────┼──────────┤
│99年9月11日9個皮│33,955│提出收據  │被告否認原告有交付此│
│包、1只女錶、4個│      │          │張收據              │
│皮夾            ├───┼─────┼──────────┤
│                │5,200 │提出刷卡單│被告已協助退貨退款5,│
│                │      │          │200元，原告於99年4月│
│                │      │          │6日簽收             │
│                ├───┼─────┼──────────┤
│                │12,627│提出刷卡單│被告已協助退貨退款12│
│                │      │          │,018元，扣佣金609元 │
│                │      │          │，原告於99年4月6日簽│
│                │      │          │收，並主張不應扣除佣│
│                │      │          │金                  │
│                ├───┼─────┼──────────┤
│                │10,000│提出刷卡單│被告已協助退貨退款10│
│                │      │          │,000元，原告於99年4 │
│                │      │          │月6日簽收           │
├────────┼───┼─────┼──────────┤
│99年9月11日和闐 │5,588 │提出刷卡單│被告已協助退貨退款其│
│玉鐲2只         │      │          │中1只2,794元，原告於│
│                │      │          │99年4月6日簽收，另1 │
│                │      │          │只被告稱已斷裂，無法│
│                │      │          │退貨，被告協助換貨，│
│                │      │          │而原告以有裂痕為由，│
│                │      │          │拒絕收受，並主張此只│
│                │      │          │和闐玉鐲未斷裂，斷裂│
│                │      │          │者是翡翠玉鐲        │
├────────┼───┼─────┼──────────┤
│玉鐲1只         │2,245 │提出刷卡單│被告已協助退貨退款2,│
│                │      │          │245元，原告於99年4月│
│                │      │          │6日簽收             │
├────────┴───┴─────┴──────────┤
│以上兩造有爭議部分：翡翠玉鐲1只2,000元＋收據33,955元＋扣佣│
│金609元＋和闐玉鐲1只2,794元＝39,358元，即原告主張被告尚未 │
│退還之金額。                                              │
└─────────────────────────────┘

司法院資訊處製作；財團法人民間司法改革基金會備份。
